臺灣高等法院交通事件裁定　　　　　 100年度交抗字第1053號
抗　告　人
即受處分人　陳欣榕
上列抗告人因違反道路交通管理處罰條例案件，不服臺灣桃園地
方法院，中華民國100年6月13日所為裁定（99年度交聲字第1617
號），提起抗告，本院裁定如下
    主  文
抗告駁回。
    理  由
一、原裁定意旨略以：抗告人即受處分人（下稱受處分人）陳
    欣榕於民國99年8月8日下午3時15分許，駕駛車牌號碼1821-
    KS號自用小客車，行經國道一號南下76.45公里處，行車速
    度超過規定之最高限速100公里，而有「汽車行駛高速公路
    速度超過規定最高速限（20公里以上未滿40公里）」之違規
    行為，違反道路交通管理處罰條例第33條第1項第1款規定，
    經警依採證相片掣單舉發，原處分機關（交通部公路總局新
    竹區監理所中壢監理站）乃於99年9月30日裁處受處分人罰
    鍰新臺幣（下同）3,500元，並依道路交通管理處罰條例第
    63 條第1項第1款（裁決書漏載第1款）記違規點數1點，因
    受處分人上開違規事實屬實，原處分機關所為上揭裁處並無
    不當，因而裁定駁回受處分人之異議等語。
二、抗告意旨略以：本件舉發依據之採證照片格式雖與相關法規
    難謂有所不合，惟仍有改進空間，如能將採證照片標準化及
    明確化，將可避免因遭質疑所生之司法資源浪費。是舉發照
    片所揭示之訊息及範圍應歸一致，始符行政程序法第5條行
    政行為內容應具體明確之立法意旨。又原裁定理由欄四(三)第
    一行至第二行所載「刑法程序法」及理由欄五第二行所載「
    超低速行駛於內車道」部分，似應分別為「行政程序法」及
    「行車速度超過規定之最高速限」，前開違誤是否依民事訴
    訟法第436條之24及第490條第1項為判決違背法令而得為撤
    銷或變更原裁定之事由云云。
三、經查：
  (一)受處分人於上揭時地，因駕駛上開自用小客車經雷達測定行
    速為121公里，超過速限100公里，為警認有「汽車行駛高速
    公路速度超過規定最高速限（20公里以上未滿40公里）」之
    違規行為，乃依採證相片掣單舉發之事實，經原處分機關以
    受處分人違反道路交通管理處罰條例第33條第1項第1款之規
    定，裁處罰鍰3,500元，並依同條例第63條第1項第1款（裁
    決書漏載第1款）規定，記違規點數1點等情，有交通部公路
    總局新竹區監理所中壢監理站99年9月30日壢監裁字第裁53-
    ZBA139341號違反道路交通管理事件裁決書在卷可稽。
  (二)受處分人於交通部公路總局新竹區監理所中壢監理站陳述單
    自承其確於前揭時間，駕駛上開自用小客車，行經國道一號
    南下76.45公里處一情不諱（原審卷第13頁）。而本件係原
    舉發單位內政部警政署國道公路警察局第二警察隊楊梅分隊
    員警逕依採證照片舉發違規等情，亦有採證照片附卷可憑（
    原審卷第13頁反面），且由該採證照片中「十字絲」所指之
    車輛，即為受處分人駕駛之車牌號碼1821-KS號自用小客車
    ，照片上方記載「08/08/2010」、「15:15:46」，下方則記
    載「100Km/h」、「121Km/h行速」、「國道1號公路南下76
    公里450公尺」，足徵受處分人於99年8月8日下午3時15分46
    秒許，駕駛上開自用小客車在國道一號南下76.45公里處車
    速高達121公里，確實已超出該路段最高時速100公里之限制
    ，則本件舉發受處分人駕駛上開自用小客車行車速度超過規
    定最高速限之日期、時間明確。又員警使用之雷射測速儀，
    其廠牌為LTI，器號為UX019101，業經經濟部標準檢驗局檢
    定合格，檢定日期為98年12月11日，有效期限為99年12月31
    日，且本件採證日期為99年8月8日，係於有效期限內所為，
    亦有內政部警政署國道公路警察局第二警察隊99年9月20日
    公警二交字第0990272190號書函函附之經濟部標準檢驗局98
    年12 月11日雷射測速儀檢定合格證書在卷可按（原審卷第
    14頁）。是本件係經檢驗合格之科學儀器照相採證處分人有
    「汽車行駛高速公路速度超過規定最高速限（20公里以上未
    滿40公里）」之違規行為，洵堪認定。受處分人雖於原審以
    採證照片格式仍有改進空間云云置辯，然尚無影響上開違規
    行為之認定，所辯要無足採。至受處分人於原審時所檢附之
    「雷射測速儀檢定檢查技術規範（新版）」第3.3條認採證
    照片應記載「標準檢驗局檢定號碼」云云置辯。然詳其規定
    內容：該規範規定僅於照相式雷射測速儀於「送檢時」始需
    提供所述資訊，而非於「測速時」具備；又該規範規定雷射
    測速儀送檢時應具備「測速儀器編號」，並未記載應具備「
    標準檢驗局檢定號碼」，是受處分人前開所辯，顯有誤解。
  (三)又受處分人於原審時以採證照片欠缺標準檢驗局檢定號碼，
    有違行政程序法第5條行政行為內容應具體明確之立法意旨
    云云置辯。惟「行政明確性原則」固為法治國原則之基礎，
    然其係源自於「依法行政原則」，用以要求行政機關為行政
    行為時內容應具體明確，乃屬立法者對行政機關之要求。前
    揭標準檢驗局檢定號碼並不影響本件違規行為之認定，且該
    測速儀器亦經經濟部標準檢驗局檢驗合格，業如前述，至該
    行政行為，亦已於舉發通知單內標示車牌號碼、車輛種類、
    車主姓名及地址，及可資辨別之資料，而該測速照相照片內
    更有顯示受測車輛及其車牌號碼，另有測速儀器編號、拍攝
    年月日時分、測得車速、速限及測量地點，是該行政行為之
    內容已屬具體明確無疑。
  (四)另受處分人再以原裁定理由欄四(三)第一行至第二行所載「刑
    法程序法」及理由欄五第二行所載「超低速行駛於內車道」
    部分有誤，認前開違誤是否屬判決違背法令而得為撤銷或變
    更原裁定之事由云云置辯。惟按判決有誤寫、誤算，或其他
    類此之顯然錯誤者，或其正本與原本不符者，法院得以裁定
    更正之，民事訴訟法第232條第1項定有明文。上開規定，依
    大法官會議第43號解釋，於刑事訴訟法準用之。本件原裁定
    之原本及其正本理由欄四(三)第一行至第二行所載「刑法程序
    法」明顯係「行政程序法」之誤寫，又原裁定認抗告人於前
    揭時地行車速度121公里，超過最高限速達21公里等情明確
    ，足認原裁定理由欄五第二行所載「超低速行駛於內車道」
    等內容顯係「行車速度超過規定之最高速限」之誤寫，且不
    影響全案情節，而原審法院亦於100年7月14日以裁定更正，
    有原審法院之更正裁定在卷為憑（本院第6頁），受處分人
    執此爭辯，亦屬無據。
四、綜上所述，原審以受處分人上開交通違規行為明確，原處分
    機關依道路交通管理處罰條例第33條第1項第1款、第63條第
    1項第1款（裁決書漏載第1款）及違反道路交通管理事件統
    一裁罰基準表之規定，裁處受處分人罰鍰3,500元，並記違
    規點數1點，並無違誤，而駁回受處分人之異議，經核並無
    不合。受處分人猶執持前詞指摘原裁定為不當，為無理由，
    應予駁回。
五、據上論斷，應依道路交通事件處理辦法第25條，刑事訴訟法
    第412條，裁定如主文。
中    華    民    國    100    年    8    月    15    日
                  刑事第二十一庭審判長法  官  周政達
                                      法  官  趙文
                                      法  官  楊力進
以上正本證明與原本無異。
不得再抗告。
                                      書記官  彭威翔
中    華    民    國    100    年    8    月    15    日